臺灣桃園地方法院民事裁定            100年度監宣字第163號
聲  請  人  梁葉桂英
相  對  人  梁榮清
關  係  人  梁萬章
上列聲請人聲請監護宣告事件，本院裁定如下：
    主    文
宣告梁榮清（男，民國○○年○○月○○日生、身分證統一編號：Ｚ000
000000號）為受監護宣告之人。
選定梁葉桂英（女，民國○○年○○月○○日生、身分證統一編號：Ｚ0
00000000號）為受監護宣告之人梁榮清之監護人。
指定梁萬章（男，民國○○年○○月○○日生、身分證統一編號：Ｚ000
000000號）為會同開具財產清冊之人。
聲請費用由受監護宣告之人負擔。
    理    由
一、本件聲請意旨略以：聲請人與相對人係夫妻，相對人於民國
    99年10月間，因糖尿病住院治療，嗣後病情擴大造成慢性呼
    吸衰竭及顱內受傷，經醫生診斷已傷及神經系統，須長期住
    院醫護，惟迄今不見好轉，相對人因患病已無法正常言語與
    表達自己，致其為意思表示或受意思表示或辨識意思表示之
    能力毫無功能，呈現痴呆僵固之狀態，呼吸亦無法自理，須
    藉由氣切套管之更換及氣切護理以維持呼吸，連大小便亦無
    法控制，亦須靠鼻胃管灌食與施打營養劑，其完全不能為意
    思表示或受意思表示，或不能辨識其意思表示之程度，聲請
    人為相對人之配偶，相對人於患病後均由聲請人負責照顧，
    由聲請人擔任相對人之監護人，應屬符合受監護宣告之人之
    最佳利益，又梁萬章為相對人之子女，與相對人關係密切，
    能協助相對人於受監護宣告期間之事務處理，故請依法指定
    其為會同開具財產清冊之人，並提出戶籍謄本、診斷證明書
    、殘障手冊影本、相對人照片等件為證。
二、按「對於因精神障礙或其他心智缺陷，致不能為意思表示或
    受意思表示，或不能辨識其意思表示之效果者，法院得因本
    人、配偶、四親等內之親屬、最近一年有同居事實之其他親
    屬、檢察官、主管機關或社會福利機構之聲請，為監護之宣
    告。」民法第14條第1 項定有明文。聲請人陳稱聲請本件目
    的係因為處理土地的問題，親戚要賣土地。經本院於鑑定機
    關即陳炯旭診所之鑑定醫師陳炯旭前點呼相對人姓名，相對
    人無反應，現躺臥在床，口插鼻胃管及氣切，無法活動。鑑
    定人陳炯旭醫師對相對人梁榮清心神及身體狀況鑑定後初步
    認為：相對人目前對外界事務無明確反應，餘詳如鑑定報告
    等語，有本院100 年09月06日訊問筆錄附卷可稽。另參酌陳
    炯旭診所出具精神鑑定報告書略以：梁員（即相對人）為器
    質性失智症之個案，目前日常生活自理需人完全協助，無經
    濟活動之能力及社會性活動之能力，故謂因精神障礙或其他
    心智缺陷，致其不能為意思表示、受意思表示，或不能辨識
    意思表示之效果，梁員目前情形持續已近一年，未來應無進
    一步改善之可能等語，有該診所100 年09月07日旭字第1000
    804-1 號函暨所附精神鑑定報告書在卷足按。本院審酌相對
    人因精神障礙已致不能為或受意思表示，聲請人聲請對於相
    對人為監護之宣告，核無不合，應予准許。
三、次按「法院為監護之宣告時，應依職權就配偶、四親等內之
    親屬、最近一年有同居事實之其他親屬、主管機關、社會福
    利機構或其他適當之人選定一人或數人為監護人，並同時指
    定會同開具財產清冊之人。」，「法院為前項選定及指定前
    ，得命主管機關或社會福利機構進行訪視，提出調查報告及
    建議。監護之聲請人或利害關係人亦得提出相關資料或證據
    ，供法院斟酌。」，「法院選定監護人時，應依受監護宣告
    之人之最佳利益，優先考量受監護宣告之人之意見，審酌一
    切情狀，並注意下列事項：（一）受監護宣告之人之身心狀
    態與生活及財產狀況。（二）受監護宣告之人與其配偶、子
    女或其他共同生活之人間之情感狀況。（三）監護人之職業
    、經歷、意見及其與受監護宣告之人之利害關係。（四）法
    人為監護人時，其事業之種類與內容，法人及其代表人與受
    監護宣告之人之利害關係。」民法第1111條第1項、第2項、
    第1111條之1分別定有明文。本院經囑請桃園縣政府社會局
    對兩造及關係人進行訪視，訪視報告略以：（一）聲請監護
    宣告之原因：為代相對人處理其名下與親戚共同持分的土地
    以支付相對人的照護費用而聲請此案；（二）需求評估：相
    對人插鼻胃管及氣切管，無生活自理能力、無意識表現，因
    呼吸衰竭有長期接受呼吸照顧及事務代辦的需求，家屬表示
    須以此案聲請代相對人處理財產及生活相關事務；（三）建
    議：本件之聲請人為相對人的配偶，會同開具財產清冊之人
    梁萬章為相對人的三子，上述二人皆為相對人事務的主要處
    理者，並與相對人長子、次子等人共同支付相對人的照顧費
    用，經訪視聲請人與會同開具財產清冊之人皆有意願擔任等
    語，此有桃園縣社會工作師公會100 年08月23日桃姚字第10
    0275號函附桃園縣政府社會局社會工作科監護（輔助）宣告
    調查訪視報告在卷可參。本院審酌聲請人為相對人之配偶，
    並為實際照顧相對人之人，關係人為相對人之三子，由渠等
    繼續照應相對人生活，應屬符合相對人之最佳利益，爰依前
    揭規定選定聲請人梁葉桂英為相對人之監護人；並指定關係
    人梁萬章為會同開具財產清冊之人。
四、爰依民事訴訟法第608條第1項，裁定如主文。
中    華    民    國   100    年    9     月    28    日
                  家事法庭  法  官  陳清怡
以上為正本係照原本作成
如不服本裁定關於選定監護人及指定會同開具財產清冊之人部分
，應於裁定送達後10日內向本院提出抗告狀，並繳納抗告費新臺
幣1千元，其餘關於監護宣告部分，不得抗告。
中    華    民    國   100    年    9     月    28    日
                            書記官  楊書棼